臺灣高等法院刑事判決　　　　　　　　95年度上訴字第3523號
上　訴　人
即　被　告　丙○○
選任辯護人　法律扶助律師賴錫卿律師
上列上訴人因家暴殺人未遂等案件，不服臺灣板橋地方法院94年
度訴字第3058號，中華民國95年7月19日第一審判決（起訴案號
：臺灣板橋地方法院檢察署94年度偵字第18262號），提起上訴
，本院判決如下：
    主  文
上訴駁回。
    事  實
一、丙○○曾因犯偽造文書罪，經台灣彰化地方法院於民國（下
    同）89年10月3日以89年度訴字第787號判處有期徒刑2月確
    定，而於90年3月28日易科罰金執行完畢。
二、丙○○與丁○○原係夫妻關係（嗣於94年6月離婚），二人
    間具有家庭暴力防制法第3條第1款所定之家庭成員關係，前
    經臺灣板橋地方法院於94年2月3日以94年度家護字第86號裁
    定，令丙○○不得對丁○○實施身體或精神上不法侵害之行
    為，亦不得直接或間接對丁○○為騷擾，保護令之有效期間
    為七個月，而禁止丙○○實施家庭暴力行為；該民事通常保
    護令已由台北縣政府警察局土城分局員警，於94年3月1日送
    達交付丙○○並告知應行遵守事項。詎丙○○竟因與丁○○
    間就探視女兒之事屢生爭執心生怨懟，而於上開保護令有效
    期間內之94年3月28日12時30分許，騎乘機車行經臺北縣土
    城市○○路○段195巷口時，見丁○○由乙○○騎乘機車搭載
    行經該處，旋將機車調頭尾隨丁○○；待乙○○、丁○○車
    行抵達臺北縣土城市○○路○段195巷3弄6號即丁○○母親楊
    瑞娥住處樓下，於丁○○下車之際，丙○○騎乘機車隨後趕
    到，丙○○竟同時萌生違反前開保護令及殺人之犯意，由所
    著藍色長袖夾克內抽出預藏未扣案水果刀乙把，不發一語，
    與丁○○面對面，以手持上開水果朝丁○○頭部猛刺，丁○○雖側身閃避，惟左頸部仍被刺中一刀；乃丙○○復接續前
    開違反保護令及殺人犯意欲朝丁○○頭部刺第二刀之際，適
    在現場等待丁○○歸來之楊瑞娥見情狀危急，由後抓住丙○○之衣服並推開丙○○，惟第二刀仍刺中丁○○左頸部，致
    丁○○因而受有左頸部切割傷二處，一處為13公分，一處為
    3公分，深及肌肉及表淺靜脈之傷害，丙○○並以此方式對
    丁○○實施身體之不法侵害行為而違反上開保護令，旋於行
    兇後迅即騎乘機車離開現場，並將凶刀棄置不詳處所。嗣丁○○經送醫急救，始幸免於難。
三、丙○○復另基於恐嚇之概括犯意，先於94年10月9日20時19
    分許，以其使用之0000000000行動電話號碼，傳送簡訊以：
    「你又開始不接不回電話，沒關係，三組叫你看和不和解，
    你筆錄說什麼你清楚，是你在逼我大開殺戒，以為我不知道
    龍潭在那，別到時後悔，我不會叫你幫忙官司，隨便你要怎
    樣，我不會再相信你，說的和做的不一樣，玩我裝我你會死
    的很難看，最好別連累到家人，否則你一定會沒機會後悔，
    是你太無情無義逼我的」等加害生命之事之言詞，至丁○○
    使用之0000000000號行動電話，致丁○○心生畏懼，而生危
    害於其安全。復於94年11月8日22時28分，承前恐嚇之概括
    犯意，再以其使用之0000000000號行動電話號碼，傳送簡訊
    以「做人不要太絕不要逼我你怎麼做我就怎麼對你別到時怪
    我無情切記真的對你太好了把我逼得太過分到時一發不可收
    拾就怪你自己後悔也沒用」等文字，至丁○○所使用之上揭
    行動電話，以此加害生命之事，恐嚇丁○○，致生危害於其
    安全。
四、案經丁○○訴請臺北縣政府警察局土城分局報告臺灣板橋地
    方法院檢察署檢察官偵查起訴。
    理  由
一、訊據被告丙○○雖供陳有違反保護令及傳簡訊恐嚇丁○○情
    事，但矢口否認有殺人未遂犯行，在原審辯稱：當時帶刀只
    是要嚇丁○○，丁○○看到刀就轉身跑，不知如何，刀就劃
    到她，後來她蹲下來時，又不小心刺到她，但伊並無殺人犯
    意云云。在本院辯稱：他媽媽根本沒有來推我，他下車的時
    候，我是跟他爭論為何不讓我看小孩，我拿出刀子只是要嚇
    他而已，他看到刀子就害怕要逃走，我在後來追他，他快要
    跌倒的時候，我不小心有劃到她，後來拉她的時候，又不小
    心劃到她一刀，我沒有要殺她，如果我真的要殺她，她根本
    跑不掉，我帶刀子也只是要嚇她而已；後來她受傷，我就騎
    車離開等語。惟查：
  (一)證據能力部分：
    1.證人丁○○、甲○○、乙○○、楊瑞娥在檢察官偵查中具
      結向檢察官所為供證，雖屬被告以外之人於審判外之言詞
      陳述，然並無顯有不可信之情況，依刑事訴訟法第159條
      之1第2項之規定，得為證據。
    2.診斷證明書係醫師本於醫療專業所作成，病歷表係醫護人
      員在醫師監督下製作之文書，均係於通常業務上之記載，
      記錄時亦無預見日後將作為證據之偽造動機，其虛偽之可
      能性較小，又無顯有不可信之情況，上揭業務文書依刑事
      訴訟法第159條之4規定，亦得為證據。
    3.卷附丁○○所提出行動電話內簡訊內容之畫面翻拍照片、
      丁○○受傷照片，雖屬被告以外之人於審判外之書面陳述
      ，且無符合同法第159條之1至之4等前4條之情形，但上揭
      簡訊內容之畫面翻拍照片、受傷照片，經本院當庭提示，
      被告均表示「沒意見」，而未經當事人於言詞辯論終結前
      聲明異議，是該等證物，依刑事訴訟法第159條之5第2項
      規定，應具有證據能力。
  (二)證人即被害人丁○○於檢察官偵查中具結後證稱：（問：丙○○殺你的時、地？）94年3月28日中午12時30分，丙○○
    在我土城市○○路的娘家門口殺我，我原本是在195巷口與
    陳碰到，當時我騎機車，是證人高載我，陳也是騎機車，後
    來我在巷口與陳擦身而過，我到家不到30秒機車才停下，陳
    就也騎著他的機車靠上來後下車，從他的外套內抽出一把刀
    ；（問：那是一把什麼樣的刀？）是一種尖刀，約有30公分
    （陳如何殺害你？）他下車一看到我，右手拿刀從正面砍我
    我有閃，結果砍到我左後頸部；（問：你閃過後陳又繼續砍
    ？）對，陳繼續砍第二刀，我媽媽楊瑞娥看到就推他，但還
    是被陳砍到，也是左後頸部大概相同的部位；（問：陳砍你
    時，有無對你說任何話？）沒有，我們並沒有爭吵；（問：
    知道陳為何要砍你？）當時我們還沒有離婚，法院在審理中
    ，當時我申請的家暴保護令也已經核發了；（問：陳總共砍
    你二刀？）對；（問：高當時在旁做何事？）高可能會怕，
    騎著機車在旁邊看；（問：後來是何人報警？）我打手機自
    己報警；（問：當時你媽媽怎會在現場？）因為陳一直放風
    聲說要殺我，所以我在回家時就會先打電話告訴我媽媽我要
    回去了，然後我媽媽就會在巷口等我，當天剛好我媽媽也是
    在巷口等我，從陳砍我第一刀時，我媽媽就已經在現場了；
    （問：據被告稱，是因為你不讓他探視女兒，所以他心情不
    好，才會行兇？）因為他有暴力傾向，所以我才不讓他探視
    女兒，加上他都將我與女兒的衣服拿走，不還我們，之前我
    們長期住在他家，東西都還留在他家；（問：事發當時，陳
    是跟你們住在一起的？）不是，我已經回去住娘家了，我從
    申請家暴令開始就搬回娘家了；（問：你去醫院急救的情形
    ？）我總共住了三天，第四天出院，在急診室時沒有辦法止
    血，後來安排手術時間直接開刀，至於輸了多少血、縫了幾
    針我不清楚云云（見偵查卷第47頁至第49頁）。
  (三)現場目擊證人甲○○於檢察偵查中具結證稱：（問：事發時
    ，你人在何處？）我在葉家二樓嫂嫂的房間，葉回家前有事
    先打電話給我，我是請來幫他顧小孩子的，因為葉有告訴過
    我，陳常常打她還有波及到小孩，還說要殺她，我是在案發
    前一、二天才去住她家；（問：後來是因何事下樓？你下樓
    看到發生何事？）因為我知道葉的媽媽都會在巷口等她，但
    我還是不放心，於是就在葉嫂嫂房間前看，我看到高騎機車
    載葉到門口高停車時，隨後就有一男子尾隨在後，該男子下
    車後，從大衣內拿出尖刀刺向葉，詳細情形如同葉所述，我
    有看到整地上都是血葉在地上一直叫；（問：你看到什麼樣
    的刀？有無看到葉被砍的部位？）我只知道那是一把刀，是
    什麼樣的刀我不清楚，我看到陳刺了葉二刀，第一刀時葉就
    被砍到後頸部，陳要砍第二刀時，葉的媽媽推了陳，我的確
    有看到陳持刀砍的動作，因為距離當時有點遠，我不確定葉
    是何處被砍到，我就急忙衝下樓去，看到葉全身沾滿血，葉
    家門外的柏油路上也都是血。該男子已經跑掉了，刀子也就
    男子帶走等語（見偵查卷第49頁）。
  (四)現場目擊證人乙○○於檢察官偵查中具結證稱：（問：你們
    與被告有無親戚或僱佣關係？）他要叫我舅舅；... （問：
    事發時，你看到的情形？）我一直坐在機車上，沒有下車，
    與陳擦身時我有看到陳，我認為陳應該不會跟來，後來回到
    葉家門口時，因為當時我背對著葉、陳，陳砍葉的情形我沒
    看到，我看到陳是陳砍完葉後正把刀收回腰帶的情形，當時
    他還有穿外套風衣；（問：葉媽媽阻止陳的情形你有看到？
    ）有，我有看葉媽媽推陳，當時陳刀是高舉的，因為我剛好
    回頭見到，之前是背對著所以沒有看到，至於第二刀有無砍
    到，我並不清楚他馬上拿著刀子過去騎機車，把刀收回離開
    ；（問：當時葉的情形？）我看到葉按著頸部並拿手機報警
    ，我是在陳離開後把機車停好，下車去問葉的情形如何，葉
    當時衣服是血手按著頸部也是血，地上也有血，門口的磁磚
    也有血；（問：你有無聽到陳拿刀砍葉時，說了何話？）有
    ，就說「不然你現在是什麼情形，你不要逼我、你當作我不
    敢」云云（見偵查卷第50頁）。
  (五)現場目擊證人楊瑞娥於檢察官偵查中具結證稱：（問：被告
    曾是我的女婿，他與我女兒在今年五月份被法院判決離婚了
    ，所以他現在與我沒有任何關係；（問：事發當時，你人在
    何處？）我在我家明德路一九五巷與三弄處等我女兒，我女
    兒有先打電話給我，說丙○○騎機車從她後面跟過來要我開
    門，我看到陳騎機車過來追得很快；（問：後來？）高載我
    女兒機車一停沒多久，陳就也騎機車跟過來，下車從他藍色
    的長袖夾克裡面抽出一把刀當時我站在陳的後方，因為我從
    三弄那邊趕回來，陳用右手拿刀刺了我女兒二下，當時我很
    緊張就衝上去拉開陳，高就站在旁邊看；（問：陳是拿刀從
    正面砍葉？）本來是面對面，陳高舉刀，從上面刺向葉，葉
    有閃，陳就刺到他的後頸部；（問：陳砍第二刀時，你怎麼
    推陳？）因為我在陳後面，我就從他後面抓他的衣服推到旁
    邊，但還是刺到葉的後頸部約有三公分，第一刀刺的比較長
    ；（問：陳砍葉時，你離陳多遠？）陳在砍時，約有十幾公
    尺遠，我看到陳手上有刀就趕緊衝上去推陳；（問：陳在砍
    葉時，有無說了什麼？）沒有；（問：葉被砍傷後，有流很
    多血？）在現場葉有用手止住他的後頸，我以為她沒有被砍
    到但在醫院時，葉有流了很多血；（問：陳砍了葉就直接跑
    了？）先把刀放回機車的置物箱然後騎走，但是好像騎到明
    德路的對面巷子打電話給我女兒說有那麼嚴重嗎，需要叫救
    護車，我將電話搶回並掛了電話，我說有需要跟這種垃圾講
    話嗎；（問：你有陪葉去醫院？急救情形如何？）有住院三
    天，第四天出院醫院說被刺到比較淺動脈如果刺到深的動脈
    就不用來了，表示沒有救了，因為那時血是用噴的，至於縫
    了幾針、輸了多少血我不清楚；（問：有無聽到陳說要殺葉
    的事？）我是聽葉講過，說陳看到她就要給她死，陳也跟她
    說說我與我先生住在那邊他都知道；（問：當時甲○○在何
    處？）甲○○在二樓的窗戶有看到陳砍葉，不敢出來，砍完
    後後來有下來，何是葉的同學，何住在附近，常來我家也會
    照顧葉的女兒，有時我出去就是何照顧；（問：被告稱，因
    為被害人跑給他追追到的時候抓住她，他突然蹲下來才會因
    此傷到她的？）被告所述不實在，被告根本沒有追葉葉也沒
    有跑給陳追，陳一下車就拿刀上前刺葉，葉一直躲；（問：
    被告稱，是不小心傷害葉的？）既是不小心，為何要把刀帶
    在身邊，我覺得他是有預謀的，當時刀是從他身上抽出來，
    刀後來也是他帶走的，刀很長云云（見偵查卷第65頁至第67
    頁）。在原法院審理中又具結證稱：（問：94年1、2月間，
    被告和丁○○有何關係？）當時他們還沒有離婚，是夫妻關
    係；（問：後來丁○○在94年1、2月間丁○○是否有向法院
    申請保護令？）有；（問：為什麼聲請保護令？）被告打丁○○；（問：打幾次？）就我所知，丁○○被打；打幾次我
    不知道；... （問：在94年3月28日當時丁○○住在何處？
    ）丁○○當時是住在我明德路的家；... 當日我女兒被殺，
    中午丁○○要回來，公司同事乙○○載他，我女兒事先有跟
    我說，他怕被告在那邊，結果在巷口的時候我女兒叫我出來
    看，看看被告有無在那邊，我沒有看到，結果是被告是從後
    面跟來；之後我看到丁○○先進來，之後就是被告進來；然
    後被告進來把車子停好，被告從藍色夾克衣服將刀子拿出來
    。被告拿出刀子沒有說話，我在被告的後面，當時我尚未走
    進來，被告是右手持刀子刺丁○○；之後我看到被告就從後
    面推開被告，被告有再刺到丁○○；被告刺到脖子，還有頸
    後骨頭的部位（證人用手指出丁○○被刺的部位）；（問：
    當時丁○○和被告是否面對面或是前後的位置？）被告本來
    是跟丁○○面對面，被告要刺丁○○，丁○○就一直退側身
    躲被告；（問：後來你推開被告之後情形？）被告刀子收一
    收之後就走掉了，我們也有報警，並且叫救護車來將丁○○
    送醫，我看到丁○○脖子的肉都掀起來了；（問：丁○○有
    無流很多血？）是的；... （問：後來送哪間醫院？）亞東
    醫院；... （問：你之前向檢察官說，醫院說被刺到的是比
    較淺的動脈，若是被刺到較深的動脈就無法救了？是否如此
    ？）是的；（問：當時被告有無從後面追逐丁○○的行為？
    當時情形？）被告下來停車時候就是面對面的情形；（問：
    被告說被害人跑給他追，後來因為丁○○突然蹲下來，才不
    小心劃傷丁○○，情形是否如此？）不是這樣，被告停好車
    子，丁○○沒有跑，被告往前進，丁○○就一直往後退；那
    地方窄窄的；（問：你有無看到刀子，刀子樣式？）有（證
    人用手勢比出刀子長度大約30公分，刀子尖尖的）；刀子是
    什麼樣式，因為當時我很緊張所以看不出來等語（見原審卷
    第62頁至第67頁）。
  (六)被害人丁○○因而受有左頸部切割傷二處，一處為13公分，
    一處為3公分，深及肌肉及表淺靜脈之傷害，經急診緊急處
    理及後續手術，住院三天後方行出院，有亞東紀念醫院診字
    第A05096號診斷證明書及財團法人亞東紀念醫院94年11月25
    日亞歷字第0946410582號函暨所附丁○○病歷資料在卷可參
    （見偵查卷第79頁至第105頁）。
  (七)綜合上述告訴人指訴與證人證述內容相互勾稽，顯見被告於
    前揭時地由所著藍色長袖夾克內抽出預藏未扣案水果刀乙把
    後，即持刀近距離朝面對面之丁○○頭部猛刺，丁○○雖側
    身閃避，惟左頸部仍被刺中一刀，丙○○復欲朝丁○○頭部
    刺第二刀之際，適有在現場等待丁○○歸來之楊瑞娥見狀由
    後抓住丙○○之衣服並推開丙○○，惟第二刀仍刺中丁○○
    左頸部甚明。是被告辯稱：係丁○○看到刀就轉身跑，不知
    如何，刀就劃到她，後來她蹲下來時，又不小心刺到她云云
    ，與前開事證顯有未合，應係事後卸責之詞，容無足取。
  (八)按刑法上殺人未遂罪與傷害罪之區別，應視加害人有無殺意
    以為斷。被害人所受傷害程度，固不能據為認定有無殺意之
    唯一標準，但加害人下手情形如何，於審究犯意方面，仍不
    失為重要參考資料（最高法院70年度臺上字第2180號判決意
    旨參照）。次查，頭、頸部血脈密集，乃人體之要害部位，
    持銳利之水果刀朝該處刺殺足以使人致死，此為週知之事實
    ；乃被告竟以水果刀朝丁○○之頭頸部刺殺二刀，致使丁○○受有左頸部切割傷二處，一處為13公分，一處為3公分、
    深及肌肉及表淺靜脈等傷害大量失血，經急診緊急處理及後
    續手術，住院三天後方行出院，有如前述；參酌被告原係持
    刀攻擊丁○○頭部，經丁○○閃躲後仍遭刺中頸部，詎被告
    猶不罷休，仍再次持刀欲刺丁○○頭部，幸經楊瑞娥自其身
    後推扯，始未刺中丁○○頭部，然仍復刺中丁○○頸部之情
    節，足徵其下手砍殺時，力道之猛烈，殺意之堅定，未存絲
    毫猶豫存疑之心，其具殺人犯意甚明。被告辯稱並無殺人犯
    意，僅係嚇嚇丁○○云云，顯屬卸責之詞，不足採信。
  (九)關於違反保護令罪、連續恐嚇危害安全罪之事實，業據被告
    在原審（見原審卷第74頁）及本院審理中（96年3月15日審
    判筆錄）坦認不諱，核與告訴人丁○○於檢察官偵查中指訴
    ：渠已申請保護令，禁止丙○○對之實施身體或精神上不法
    侵害之行為及直接或間接對丁○○為騷擾，然於保護令有效
    期間，仍遭被告持刀殺傷，復受被告以傳送簡訊至所使用行
    動電話內恐嚇等情相符；並有被害人丁○○所提出前開行動
    電話內簡訊內容之畫面翻拍照片（見偵查卷第56頁至第63頁
    ），及上揭亞東紀念醫院診字第A05096號診斷證明書、財團
    法人亞東紀念醫院94年11月25日亞歷字第0946410582號函暨
    所附丁○○病歷資料在卷可憑；且臺灣板橋地方法院前於94
    年2月3日以94年度家護字第86號裁定，令丙○○不得對丁○○實施身體或精神上不法侵害之行為，亦不得直接或間接對
    丁○○為騷擾，保護令之有效期間為七個月，而禁止丙○○
    實施家庭暴力行為；該民事通常保護令已由台北縣政府警察
    局土城分局員警，於94年3月1日送達交付丙○○並告知應行
    遵守事項等情，亦經調取原法院94年度家護字第86號通常保
    護令全卷核閱屬實。是被告就違反保護令罪、連續恐嚇危害
    安全罪部分之自白，足認與事實相符，可以採信，此部分事
    證明確，被告犯行堪以認定。
  (十)聲請詰問證人固屬當事人之權利；然現場目擊證人楊瑞娥在
    原法院審理中已然到庭具結接受交互詰問，並詳確證稱：被
    告有先後二次持刀刺被害人，經伊從後面推開被告等情甚明
    。至於，證人丁○○、乙○○在檢察官偵查中具結向檢察官
    所為供證，雖屬被告以外之人於審判外之言詞陳述，然並無
    顯有不可信之情況，依刑事訴訟法第159條之1第2項之規定
    ，得為證據，已如前述；渠等之供述又核與目擊證人楊瑞娥
    在原法院審理具結所為供述，大致符合；其中證人乙○○復
    供證：被告丙○○砍被害人的情形伊沒看到，有看葉媽媽推
    被告丙○○，當時陳刀是高舉的等語。乃選任辯護人未能明
    確指出該等證人之供述有如何可疑、瑕疵之處，即空言否認
    證人所有供述之證據能力，並聲請再次傳喚該等證人到庭詰
    問；本院因以本件事證已臻明確，認選任辯護人之請求，核
    無必要，而不予准許。
  (十一)本件事證明確，被告犯行足以認定。
二、適用法律:
  (一)按行為後法律有變更者，適用行為時之法律，但行為後之法
    律有利於行為人者，適用最有利於行為人之法律，修正後刑
    法第2條第1項定有明文。此條規定係規範行為後法律變更所
    生新舊法律比較適用之準據法，本身尚無新舊法比較之問題
    ，於新法施行後，應一律適用新法第2條第1項之規定，為「
    從舊從輕」之比較，先予敘明。再按本次法律變更，比較時
    應就罪刑有關之共犯、未遂犯、想像競合犯、牽連犯、連續
    犯、結合犯，以及累犯加重、自首減輕暨其他法定加減原因
    （如身分加減）與加減例等一切情形，綜其全部罪刑之結果
    而為比較（最高法院95年5月23日95年度第8次刑庭會議決議
    參照）。被告行為後，刑法業於94年2月2日經總統以華總一
    義字第09400014901號令修正公布，並於95年7月1日施行。
    其中：
    1.於94年1月7日修正公布並於95年7月1日施行之新刑法第33
      條第5款規定：「主刑之種類如下：五罰金：新臺幣1,000
      元以上，以百元計算之」。刑法施行法第1條之1規定：「
      中華民國94年1月7日刑法修正施行後，刑法分則編所定罰
      金之貨幣單位為新臺幣。94年1月7日刑法修正時，刑法分
      則編未修正之條文定有罰金者，自94年1月7日刑法修正施
      行後，就其所定數額提高為三十倍。但72年6月26日至94
      年1月7日新增或修正之條文，就其所定數額提高為三倍。
      」。經比較修正前、後關於科處罰金刑之最低刑度規定，
      自應以被告行為時之修正前法律較有利於被告。
    2.刑法第55條關於牽連犯之規定業經修正刪除，依刪除刑法
      第55條牽連犯之新法，則被告本案犯行應分論併罰，自應
      以被告行為時之修正前刑法55條之規定較有利於被告。
    3.刑法第56條連續犯之規定，業於94年1月7日修正公布刪除
      ，並於95年7月1日施行，則被告之犯行，因行為後新法業
      已刪除連續犯之規定，此刪除雖非犯罪構成要件之變更，
      但顯已影響行為人刑罰之法律效果，自屬法律有變更，依
      新法第2條第1項規定，比較新、舊法結果，以適用行為時
      法律即舊法論以連續犯，較有利於被告（最高法院95年第
      8次刑事庭會議決議參照）。
    4.修正前刑法第51條第5款規定：「數罪併罰，分別宣告其
      罪之刑，依下列各款定其應執行者：五宣告多數有期徒刑
      者，於各刑中之最長期以上，各刑合併之刑期以下，定其
      刑期。但不得逾20年」。而修正後同條款規定：「宣告多
      數有期徒刑者，於各刑中之最長期以上，各刑合併之刑期
      以下，定其刑期。但不得逾30年」。經比較結果，修正後
      有關有期徒刑合併定應執行之上限提高至30年，自以修正
      前之規定有利受刑人。
    5.綜其全部罪刑之結果而為比較，以行為時刑法較有利於被
      告，依新修正刑法第2條第1項前段之規定，應一體適用行
      為時之刑法第56條、第55條、第51條第5款、第33條第5款
      規定。至於，新刑法第47條雖將舊刑法修正限制為受徒刑
      之執行完畢，或一部之執行而赦免後，五年以內「故意」
      再犯有期徒刑以上之罪者，始成立累犯；但上述新舊法之
      規定，對於本件上訴人「故意」犯罪，亦無所謂「有利或
      不利」之情形，應無適用修正後刑法第2條第1項之規定比
      較新舊法適用之問題（最高法院95年台上字第5589號判決
      意旨參照）。
  (二)核被告於如事實欄一所述時地，在保護令有效期間內，持刀
    殺害丁○○之行為，係犯家庭暴力防治法第50條第1款之違
    反民事通常保護令罪、刑法第271條第2項、第1項之殺人未
    遂罪。被告為本件犯行時，與丁○○為配偶關係，有丁○○
    之全戶戶籍資料查詢結果一份在卷可稽，渠二人間具有家庭
    暴力防治法第3條第1款之家庭成員關係，是被告所犯上開殺
    人未遂之罪並屬家庭暴力防治法第2條第2項之家庭暴力罪。
    被告已著手於上開殺人行為之實行而不遂，為未遂犯。又，
    新修正之刑法第25條第2項關於未遂犯處罰規定，其修正僅
    係將修正前刑法第26條前段規定移置於第25條第2項，其實
    質內容並無改變，應不涉新舊法之比較適用，應逕依新修正
    刑法第25條第2項之規定減輕其刑（原判決雖適用修正前刑
    法第26條規定減輕其刑，然因僅係條文編排之更訂，不涉新
    舊法之比較適用問題，故無庸以此為理由撤銷原判決）。其
    以一行為同時觸犯違反民事通常保護令罪及殺人未遂罪，為
    想像競合犯，依修正前刑法第55條規定，應從一重之殺人未
    遂罪處斷，公訴人認被告此部分所為係犯意各別、構成要件
    互異，請求分論併罰，容有誤會。
  (三)被告於如事實欄二所述時地，恐嚇丁○○之行為，係犯刑法
    第305條之恐嚇危害安全罪，其先後二次恐嚇犯行，時間緊
    接，所犯構成要件相同，應依修正前刑法第56條之規定論以
    一罪，並加重其刑。
  (四)被告丙○○曾因犯偽造文書罪，經台灣彰化地方法院於89
    年10月3日以89年度訴字第787號判處有期徒刑2月確定，於
    90年3月28日易科罰金執行完畢，有本院被告前案紀錄表在
    卷可稽；其於有期徒刑執行完畢後，五年內再犯本件有期徒
    刑以上之罪，為累犯，應依刑法第47條規定，就其前開所犯
    二罪，均各加重其刑（被告所犯殺人罪本刑為死刑或無期徒
    刑部分，依法不得加重其刑，爰不予加重），並依法先加後
    減之。
  (五)被告前開所犯殺人未遂罪、連續恐嚇危害安全罪，二罪間，
    犯意各別、行為互殊，應予分論併罰。
三、原審基此適用家庭暴力防治法第50條第1款、刑法第2條第1
    項前段、第271條第2項、第1項、第305條（前二法條未修正
    ）、第25條第2項（原判決載為第26條前段）、第47條，修
    正前刑法第33條第5款、第56條、第55條、第51條第5款，罰
    金罰鍰提高標準條例第1條、現行法規所定貨幣單位折算新
    臺幣條例第2條之規定；並審酌被告有如事實欄所述犯罪前
    科紀錄，有前開台灣高等法院被告前案紀錄表可稽，素行不
    佳，經刑之執行完畢，竟又再犯本件之罪，顯見並無悔改之
    意，又其因細故，即啟殺人動機，罔顧曾為夫妻之情分，手
    持刀刃利器刺砍被害人頭頸部要害，手段殘暴，竟另復以言
    詞恐嚇，暨被害人丁○○所受傷勢、被告犯後態度及其迄未
    與被害人達成和解賠償損失等一切情狀，就被告所犯殺人未
    遂罪判處有期徒刑陸年，就其所犯恐嚇危害安全罪判處有期
    徒刑捌月，並定其應執行之刑為有期徒刑陸年陸月。另敘明
    供被告本件犯罪所用之水果刀一把並未能證明為被告所有，
    且非屬違禁物，爰不予宣告沒收。其認定事實、適用法律及
    量處徒刑均為妥適。被告上訴意旨否認有殺人犯意，並認違
    反保護令罪、連續恐嚇危害安全罪部分量刑過重，為無理由
    ；其上訴應予駁回。
據上論斷，應依刑事訴訟法第368條，判決如主文。
本案經檢察官侯千姬到庭執行職務。
中　　華　　民　　國　　96　　年　　4 　　月　　12　　日
                  刑事第十庭    審判長法　官  楊炳禎
                                      法　官  黃俊明
                                      法　官  陳博志
以上正本證明與原本無異。
恐嚇部分不得上訴
殺人未遂部分如不服本判決，應於收受送達後十日內向本院提出
上訴書狀，其未敘述上訴之理由者並得於提起上訴後十日內向本
院補提理由書（均須按他造當事人之人數附繕本）。
                                      書記官  陳嘉文
中　　華　　民　　國　　96　　年　　4 　　月　　20　　日
附錄本案論罪科刑法條全文
家庭暴力防治法第50條第1款（違反保護令罪之處罰）
違反法院依第13條、第15條所為之下列裁定者，為本法所稱之違
反保護令罪，處3年以下有期徒刑、拘役或科或併科新台幣10萬
元以下罰金︰
一  禁止實施家庭暴力行為。
二  禁止直接或間接騷擾、接觸、通話或其他連絡行為。
三  命遷出住居所。
四  遠離住居所、工作場所、學校或其他特定場所。
五  命完成加害人處遇計畫：戒癮治療、精神治療、心理輔導或
其他治療、輔導。
刑法第271條第2項（普通殺人罪）
殺人者，處死刑、無期徒刑或10年以上有期徒刑。
前項之未遂犯罰之。
預備犯第 1 項之罪者，處 2 年以下有期徒刑。
